【裁判字號】    90,易,1681
【裁判日期】    900611
【裁判案由】    竊盜
【裁判全文】
臺灣高雄地方法院刑事判決                          九十年度易字第一六八一號
    公  訴  人  臺灣高雄地方法院檢察署檢察官
    被      告  丙○○
右列被告因竊盜案件，經檢察官提起公訴（九十年度偵字第四一○五號）及移送併案
審理（九十年度偵字第七三○○號），本院判決如左：
    主  文
丙○○連續竊盜，累犯，處有期徒刑陸月，如易科罰金，以佰元折算壹日。
    事  實
一、丙○○曾於民國八十九年間，因贓物罪，經法院判處有期徒刑四月確定，於九十
    年一月十六日易科罰金執行完畢。仍不知悔改，又基於意圖為自己不法所有之概
    括犯意，（一）於九十年二月十四日下午五時三十分許，在高雄市前鎮區英明國
    中旁公園人行道上，見蔡幸芬所有之車牌號碼ＺＩＬ－四五九號輕型機車於八十
    九年十二月二十八日下午五時許，在高雄市苓雅區○○○路五十一號前被不詳姓
    名之人竊取後，置放於前開處所而鑰匙未取下，遂趁機將該車駛離竊取得手留供
    己用，嗣於九十年二月十八日凌晨一時五十分許騎乘該車行經高雄縣鳳山市○○
    路與自治街口，被警查獲。（二）又於九十年四月十三日晚上八時五十分許，在
    高雄市○○區○○路與英祥路口附近，見甲○○所有之車牌號碼ＦＮＲ－七六九
    號重型機車於同年四月九日在高雄市苓雅區○○○路高雄師範大學前被不詳姓名
    之人竊取後，置放於上開處所，該車鑰匙並遺放在腳踏板上，遂趁機竊取該車，
    發動引擎欲離去時，旋為警查獲。
二、案經高雄縣警察局鳳山分局移送臺灣高雄地方法院檢察署檢察官偵查起訴，暨臺
    灣高雄地方法院檢察署檢察官移送併案審理。
    理  由
一、訊據被告丙○○僅坦承有於九十年二月十四日下午五時三十分許，在高雄市前鎮
    區英明國中旁公園人行道上，竊取被害人蔡幸芬所有之車牌號碼ＺＩＬ－四五九
    號輕型機車一輛之事實，惟矢口否認有竊取被害人甲○○所有之車牌號碼ＦＮＲ
    －七六九號重型機車之犯行，辯稱：是我朋友陳志成叫我去牽該車，說鑰匙放在
    腳踏板上，我沒有竊取該車云云。經查：（一）被告竊取被害人蔡幸芬所有之車
    牌號碼ＺＩＬ－四五九號輕型機車之事實，除據其於警訊及偵、審中坦承不諱外
    ，並經被害人蔡幸芬之夫乙○○於警訊時指訴綦詳，互核相符，且有被害人之夫
    乙○○出具之贓物認領保管單一紙在卷可稽，被告自白核與事實相符，此部分犯
    行堪以認定。（二）被告竊取被害人甲○○所有之車牌號碼ＦＮＲ－七六九號重
    型機車之事實，亦據其於警訊及偵查中供認不諱，核與被害人甲○○於警訊時之
    指訴情節相符，並有被害人甲○○出具之贓物認領保管收據一紙及高雄市政府警
    察局扣押證明筆錄一紙附卷為證。被告雖嗣於審理中翻異改稱是其朋友陳志成叫
    伊去牽該車云云，惟其並無法陳報陳志成之年籍住所等資料，以供本院查證，是
    否真有其人已有可疑；且被告前有贓物、竊盜罪等前科，有臺灣高等法院被告全
    國前案紀錄表附卷可參，應甚知自白在訴訟上之法律效果，豈有如其所稱：是警
    察叫我承認云云，即於警訊及檢察官偵查中均坦認無訛等情。是其所辯，無非事
    後卸責之詞，不足採信，此部分事證已臻明確，犯行亦堪認定。
二、按竊盜罪之保護客體不以他人所有為限，而為物之現實持有狀態，即對物之支配
    關係，而其支配關係是否合法，在所不問。即使他人因犯罪而取得之動產，若該
    動產在他人支配下而意圖不法之所有，將之取走，仍應成立竊盜罪。本件被害人
    蔡幸芬、甲○○所有之機車雖被不詳姓名之人竊取，惟嗣後竊賊已將該贓車暫停
    置放於前揭處所，被告又因意圖為自己不法之所有而將之開走，使之脫離不詳姓
    名竊賊之持有，核其所為，仍係犯刑法第三百二十條第一項之普通竊盜罪，其先
    後二次犯行，時間緊接，方法相同，觸犯構成要件相同之罪名，顯係基於概括犯
    意為之，應依刑法第五十六條連續犯之規定，論以一罪，並依法加重其刑。公訴
    人雖未就被告於九十年四月十三日晚上八時五十分許，在高雄市○○區○○路與
    英祥路口附近，竊取被害人甲○○所有之車牌號碼ＦＮＲ－七六九號重型機車之
    犯行起訴，惟此部分與前揭論罪科刑之竊取被害人蔡幸芬所有之車牌號碼ＺＩＬ
    －四五九號輕型機車部分，有連續犯之裁判上一罪關係，為起訴效力所及，本院
    自應併予審理，附此敘明。又被告曾於八十九年間，因贓物罪，經法院判處有期
    徒刑四月確定，於九十年一月十六日易科罰金執行完畢之事實，已據被告供明在
    卷，並有臺灣高等法院被告全國前案紀錄表在卷可憑，其於五年以內再犯上開法
    定本刑為有期徒刑以上之罪，為累犯，應依刑法第四十七條規定，加重其刑。被
    告有二種以上刑之加重事由，爰依刑法第七十條規定遞加之。爰審酌被告之犯罪
    動機、目的、所竊取財物之價值及犯罪後部分坦承犯行，態度尚佳等一切情狀，
    酌情量處如主文所示之刑，併諭知如易科罰金之折算標準，以資懲儆。
三、公訴人併案意旨另以：被告丙○○基於同一意圖為自己不法所有之概括犯意，於
    九十年二月十八日凌晨一時五十分許，騎乘其所竊得之車號ＺＩＬ－四五九號輕
    型機車，攜帶客觀上對於人體之生命、身體有危險之起子一支，在高雄縣鳳山市
    ○○路與自治街口，正試圖扳開車門，竊取停放在該處之小客車時，為路人丁○○發現，報警查獲而未遂，因認被告丙○○此部分所為，另涉有刑法第三百二十
    一條第二項、第一項第三款之加重竊盜未遂罪嫌云云。
四、按犯罪事實應依證據認定之，無證據不得推定其犯罪事實，不能證明被告犯罪或
    其行為不罰者，應諭知無罪之判決，刑事訴訟法第一百五十四條及第三百零一條
    第一項分別定有明文。訊據被告堅決否認有何前開犯行，辯稱：當時我是騎機車
    停在該處小客車後面小便，走出來時社區巡守隊員丁○○誤以為我要偷車，才報
    警抓我等語。經查：（一）我國現行刑法規定處罰犯罪者，原則上仍在著手實行
    以後之行為，而以處罰著手實行以前之行為（例如陰謀、準備等）為例外。又行
    為之預備與實行之間，向有一「著手」時點予以區隔，已經著手即為實行，尚未
    著手則為預備。又未遂犯之著手，從來因所採學說之不同，而認定之結果，亦隨
    之而異，有主張主觀說者，亦有主張客觀說或折衷說者。我國最高法院判例係採
    客觀說中之犯罪構成要件一部說，該說認為所謂著手係指犯人對於犯罪構成事實
    開始實行而言（最高法院二十一年非字第九十七號、二十五年非字第一六四號、
    三十年上字第六八四號判例參照）。故從最高法院前述判例而觀，本件被告丙○○僅試圖扳開車門，既未打開車門或進入車內，亦未開始搜尋財物，當屬不罰之
    預備竊盜行為。（二）又查近鄰日本之判例，對於未遂犯著手之觀念，亦採客觀
    說，雖近年來其所採之立場已較前緩和，有逐漸傾向於主觀說之趨勢。如昔以侵
    入住宅後，須對他人事實上所支配之財物有密接之侵犯行為者始得謂為竊盜罪之
    著手（參閱日本大審院昭和九年十月十九日判決），近則認於侵入住宅後，只須
    尋覓搜索竊盜之目的物者，即為竊盜之著手（參閱日本大審院昭和二十一年十一
    月二十七日判決及日本最高法院昭和二十三年四月十七日判決），此種緩和態度
    固足供吾人參考。而我國最高法院近來有擴張竊盜罪之著手時點，將竊盜罪之著
    手時點，提前至「行為人以竊盜之意思而著手於與侵犯他人財物有關之接近財物
    並進而物色、搜尋財物等密接行為」（最高法院八十四年度台上字第四三四一號
    刑事判決參照）。然竊盜罪之著手，應依吾人日常生活經驗，就行為人所為行為
    之價值，以為判斷之標準，本件被告丙○○堅決否認有竊取停放該處小客車之犯
    意，辯稱：僅在該處小客車車後小便後即為證人丁○○誤以為要偷車而報警逮捕
    云云。縱依證人丁○○到庭證稱：我是社區巡守隊員，當時發現被告在光華路與
    自治街口騎機車逛來逛去，後來停在一輛車後，走出來一輛一輛車子用手扳車門
    ，試圖打開，我就上前制止並通知警方前來等語（見本院九十年五月二十八日審
    判筆錄），亦僅足認被告丙○○有一輛接著一輛車子用手扳門之行為，是否欲竊
    取車輛或車內物品，尚不得而知；況被告丙○○又未從車外之玻璃門往內觀望，
    於確認特定車內有相當財物，或確定欲行竊之車輛後，以其攜帶之Ｔ型板手（起
    訴書誤載為起子）為行竊工具，進行破壞車門行為，即為證人丁○○制止並報警
  查獲，其行為進行至此階段之價值，依一般人日常生活觀念應尚難認已超過預備
    狀態而進入至著手竊盜實行之階段，是被告丙○○之行為既尚未達竊盜未遂之程
    度，則其攜帶之Ｔ型板手縱有危險性，亦與刑法第三百二十一條第二項、第一項
    第三款之攜帶兇器加重竊盜未遂罪之構成要件有間。公訴人前揭論述，容有未洽
    。此外，本院復查無其他積極證據足證被告丙○○有此部分之竊盜犯行，參諸前
    引法條此部分原應為無罪之諭知，惟公訴人既認此部分與被告前開論罪科刑部分
    ，有連續犯之裁判上一罪關係，故不另為無罪之諭知，併此敘明。
據上論斷，應依刑事訴訟法第二百九十九條第一項前段，刑法第五十六條、第三百二
十條第一項、第四十七條、第七十條，罰金罰鍰提高標準條例第一條前段、第二條，
判決如主文。
本案經檢察官秦德進到庭執行職務
中      華      民      國    九十      年      六      月     十一     日
                                  臺灣高雄地方法院刑事第七庭
                                            法  官    裕  斗
右正本證明與原本無異。
如不服本判決，應於判決送達後十日內，向本院提出上訴狀。
                  書記官  龔      能
中      華      民      國    九十      年      六      月     十一     日
誧P決論罪科刑法條全文：
中華民國刑法第三百二十條第一項
 (普通竊盜罪)
意圖為自己或第三人不法之所有，而竊取他人之動產者，為竊盜罪，處五年以下有期
徒刑、拘役或五百元以下罰金。


司法院資訊處製作；財團法人民間司法改革基金會備份。
